【裁判字號】    99,交聲,157
【裁判日期】    990524
【裁判案由】    違反道路交通管理處罰條例聲明異議
【裁判全文】
臺灣基隆地方法院交通事件裁定         99年度交聲字第157號
移送機關即
原處分機關    交通部公路總局臺北區監理所基隆監理站
聲明異議人
即受處分人    丙○○
上列聲明異議人即受處分人因違反道路交通管理處罰條例案件，
對於交通部公路總局臺北區監理所基隆監理站中華民國99年4 月
22日所為之處分（原處分案號：基監裁字第裁42-Z9B003182號）
，聲明異議，本院裁定如下：
    主  文
異議駁回。
    理  由
一、原處分意旨略以：本件異議人即受處分人丙○○（下稱異議
    人）於民國99年3月22日凌晨1時50分許，駕駛車牌號碼8519
    -VN號自用一般小客車，行經國道3號高速公路南下25.2公里
    處，因行速110 公里，限速90公里，超速20公里，為內政部
    警政署國道公路警察局第九警察隊木柵分隊（下稱木柵分隊
    ）執勤員警使用雷達測速儀器採證，並以異議人違反道路交
    通管理處罰條例第33條第1項第1款之規定當場攔停舉發「汽
    車行駛高速公路速度超過規定最高速限（20公里以上未滿40
    公里）」之違規，惟遭受處分人拒簽收。後異議人於應到案
    日期前向原處分機關提出申訴，原處分機關函請原舉發單位
    調查結果，仍認異議人有前揭違規行為，原處分機關遂於99
    年4 月22日依道路交通管理處罰條例第33條第1 項第1 款、
    第63條第1 項第1 款（裁決書漏載第1 款）及違反道路交通
    管理事件統一裁罰基準及處理細則第第41條、第43條、第44
    條、第67條規定，裁處異議人3,500元罰鍰，並記違規點數1
    點。
二、異議意旨略以：異議人於案發當時即向執勤攔停之木柵分隊
    員警質疑本件超速資料並非異議人駕駛之車牌號碼 8519-VN
    號自用一般小客車所為，且並無其他佐證之影像資料可資證
    明，且違規當時可能有其他車輛同時經過，如何確認該違規
    超速行為係異議人所駕駛之車輛，員警並未舉證而逕予裁罰
    顯有違誤，為此聲明異議，請求撤銷原處分云云。
三、按汽車行駛高速公路及快速公路，應依速限標誌指示，高速
    公路及快速公路交通管制規則第5條第1項前段定有明文；又
    汽車行駛於高速公路、快速公路或設站管制之道路，不遵使
    用限制、禁止、行車管制及管理事項之管制規則而有行車速
    度超過規定之最高速限或低於規定之最低速限者，處汽車駕
    駛人新臺幣（下同）3,000元以上6,000元以下罰鍰，並予記
    違規點數1點，道路交通管理處罰條例第33條第1 項1款、第
    63條第1項第1款分別定有明文。又被查獲之駕駛人或行為人
    為受處分人時，應於填記通知單後將通知聯交付該駕駛人或
    行為人簽名或蓋章收受之；拒絕簽章者，仍應將通知聯交付
    該駕駛人或行為人收受，並記明其事由及交付之時間；拒絕
    收受者，應告知其應到案時間及處所，並記明事由與告知事
    項，視為已收受，違反道路交通管理事件統一裁罰基準及處
    理細則第11條第1項第1款亦有明文。
四、經查：
  (一)本件異議人於民國99年3月22日凌晨1時50分許，駕駛車牌號
    碼8519-VN號自用一般小客車，行經國道3號高速公路南下25
    .2 公里處，因行速110公里，限速90公里，超速20公里，為
    木柵分隊執勤員警使用雷達測速儀器採證，並以異議人違反
    道路交通管理處罰條例第33條第1項第1款之規定當場攔停舉
    發「汽車行駛快速公路速度超過規定最高速限（20公里以上
    未滿40公里）」之違規，惟遭異議人拒簽收之事實，有內政
    部警政署國道公路警察局舉發違反道路交通管理事件通知單
    （原舉發單號：公警局交字第Z9B003182 號）、內政部警政
    署國道公路警察局第九警察隊99年4月9日公警九交字第0990
    970513號書函及附件、交通部公路總局臺北區監理所基隆監
    理站99年4 月22日基監字第裁42-Z9B003182號違反道路交通
    管理事件裁決書各1份在卷可憑。
  (二)又本件異議人係於前開時、地為警攔停，且前開舉發通知單
    違規事實欄記載「經雷達測定行速110 公里、限速90公里、
    超速20公里」等語，此有該舉發通知單可查，已載明警方係
    經由雷達測速儀器確認異議人之車速，而該雷達測速儀器業
    於98年5 月19日經由經濟部標準檢驗局檢驗合格，檢驗有效
    期限至99年5 月31日，此有經濟部標準檢驗局雷達測速儀檢
    定合格證書1 紙附卷足參（見本院卷第26頁），堪認異議人
    於99年3 月22日駕駛上開車輛行經該路段時，該雷達測速儀
    器確仍在檢驗合格之有效期限內，其偵測之準確性自有其法
    定之依據。
  (三)再證人即國道公路警察局第九警察隊木柵分隊員警甲○○於
    本院調查中具結證稱：伊係將巡邏車停在國道三號南下25.2
    公里避車灣處，而雷達測速器是掛在巡邏車之左後車窗，並
    往後方發射，雷達測速器是以雷達波作為感應，範圍可以到
    400至500公尺，本件舉發使用之雷達測速器機號為4279，有
    經濟部標檢局的合格檢驗證書，機器有效日期到99 年5月31
    日，又施行雷達測速時若同時有數輛車經過雷達波的感應範
    圍，是不會取締，因為怕有爭議，但本案取締時間為凌晨1
    時50分，車流量相當少，大部分車輛都是間隔經過，異議人
    的車子經過雷達波射程範圍時，雷達測速器上就顯示異議人
    之行車數據為110 公里，斯時伊有看後照鏡，僅有異議人一
    輛車，並無其他車輛與之併行；且該雷達測速器是設定在10
    5 公里以上就會取締，若有駕駛人超速，則機器會發出聲響
    等語（見本院99年5月14日訊問筆錄第3頁）；證人即國道公
    路警察局第九警察隊木柵分隊員警乙○○則於本院調查時結
    證稱：伊與甲○○於執勤時，是坐在巡邏車裡面，甲○○坐
    在駕駛座，伊坐在副駕駛座，而巡邏車內有兩組後照鏡，伊
    與甲○○係坐在車內，透過兩組後照鏡監看來車情形，並以
    耳朵聽雷達測速器有無發出聲響，伊可以確定當時只有異議
    人的車子經過雷達波的感應範圍等語（見本院99年5 月14日
    訊問筆錄第5 頁），由證人甲○○、乙○○前開所證可知，
    警方以非固定式雷達測速儀器進行測速時，若特定路段中同
    時有多部車輛行駛，警方或因無法區分車輛行駛順序，致無
    從辨別何部車輛超速，或基於安全考量，均不會進行攔停動
    作，而異議人所駕駛之車輛係於凌晨1 時50分許行經證人甲
    ○○、乙○○所架設雷達測速器之感應範圍，斯時車流稀少
    ，此亦為異議人所不否認，且證人甲○○、乙○○乃坐於巡
    邏車內同時觀看二組後照鏡，佐以用耳聽雷達測速器有無發
    出聲響，以察看後方來車有無超速情形，是證人乙○○、甲
    ○○當無同時誤認異議人所駕車輛超速之可能，且斯時通過
    雷達測速器感應範圍之車輛僅有異議人所駕車輛，並無其他
    車輛與之併行或於甚為相近之距離內行駛，此亦據證人甲○
    ○、乙○○證述明確，互參上情以觀，足認異議人所駕車輛
    確有於前揭時、地超速無訛，異議人所辯，並不足採。
  (四)另交通違規之舉發可分為「當場舉發」及「逕行舉發」，由
    於逕行舉發之受處分人並無當場向舉發員警辯駁、陳述意見
    之機會，故現行法制就逕行舉發之條件多所設限；至於當場
    舉發交通違規事件，鑑於交通違規事實往往稍縱即逝，若硬
    性要求舉發員警不分違規情節，一律必須預留證據，俾便事
    後提出供法院審查，除有現實技術可行性之困難，勢將大幅
    提高交通管理之行政成本，並嚴重削弱道路交通管理之行政
    效能，且舉發交通違規行為之處分亦屬行政行為，除應遵循
    公正、公開與民主之程序，確保依法行政之原則，以保障人
    民權益，亦應兼顧提高行政效能，因此，若舉發員警到庭結
    證違規情節屬實，且提出支持舉發違規可憑信性之相關佐證
    ，又查無設詞構陷或舉發錯誤之事證，自堪據以認定違規情
    節。本件證人即執勤員警甲○○、乙○○於本院已詳細說明
    當天舉發之經過情形，衡諸一般社會生活事理，證人乃受有
    專業訓練之國道警察，與異議人復不相識，並無何仇隙，其
    於本院所為之陳述復受刑法偽證罪責之擔保，實無故為構陷
    之理，其證述自具有極高之憑信。又違規照片或錄影僅係違
    規行為舉證方法之一，並非無該等證據方法即當然謂無違規
    行為；且異議人亦未提出執勤員警之舉發確屬不實之相關證
    據以供本院調查，自難僅憑異議人之片面指述遽認本件有何
    違法取締之情形。
五、綜上所述，異議人確有於前揭時地，駕駛前開車輛行駛於高
    速公路，行車速度超過規定之最高速限20公里以上，未滿40
    公里之違規行為，原處分機關依道路交通管理處罰條例第33
    條第1 項第1 款、第63條第1 項第1 款（裁決書漏載第1 款
    ）及違反道路交通管理事件統一裁罰基準及處理細則第第41
    條、43條、第44條、第67條規定，裁處異議人罰緩3,500 元
    ，並記違規點數1 點，尚無違誤。異議人猶執前詞指摘原處
    分不當，為無理由，自應將其異議駁回。
據上論斷，應依道路交通案件處理辦法第19條，裁定如主文。
中    華    民    國    99    年    5     月    24    日
                     交通法庭  法  官  周霙蘭
以上正本證明與原本無異。
對於本件裁定如有不服，應於收受送達後5日內，向本院提出抗
告書狀，敘述抗告之理由，抗告於臺灣高等法院。
中    華    民    國    99    年    5     月    24    日
                               書記官  莊智凱

司法院資訊處製作；財團法人民間司法改革基金會備份。
